最高法院民事裁定 
111年度台上字第2653號
上  訴  人  張智鈞                                   
訴訟代理人  陳淑芬律師
            王仁炫律師
被 上訴 人  國立臺灣大學

法定代理人  管中閔        
訴訟代理人  張玉希律師
上列當事人間請求返還土地等事件，上訴人對於中華民國111年8
月2日臺灣高等法院第二審判決（110年度重上字第715號），提
起上訴，本院裁定如下：
    主  文
上訴駁回。
第三審訴訟費用由上訴人負擔。
    理  由
    按上訴第三審法院，非以原判決違背法令為理由，不得為之
之。又提起上訴，上訴狀內應記載上訴理由，其以民事訴訟法第
469 條所定事由提起第三審上訴者，應於上訴狀內表明原判決所
違背之法令及其具體內容、暨依訴訟資料合於該違背法令之具體
事實。其依同法第469條之1規定提起上訴者，並應具體敘述為從
事法之續造、確保裁判之一致性或其他所涉及之法律見解具有原
則上重要性之理由。同法第467條、第470條第2 項分別定有明文
。而依同法第468 條規定，判決不適用法規或適用不當者，為違
背法令；依同法第469 條規定，判決有該條所列各款情形之一者
，為當然違背法令。是當事人提起第三審上訴，如合併以同法第
469條及第469條之1 之事由為上訴理由時，其上訴狀或理由書應
表明該判決所違背之法令條項，或有關司法院解釋、憲法法庭裁
判，或成文法以外之習慣或法理等及其具體內容，暨係依何訴訟
資料合於該違背法令之具體事實，並具體敘述為從事法之續造、
確保裁判之一致性或其他所涉及之法律見解具有原則上重要性之
理由。如未依上述方法表明，或其所表明者與上開法條規定不合
時，即難認為已合法表明上訴理由，其上訴自非合法。
    本件上訴人對於原判決提起上訴，雖以該判決違背法令為由
，惟核其上訴理由狀所載內容，係就原審取捨證據、認定事實之
職權行使所論斷：臺北市中正區中正段1小段438-3地號國有土地
（下稱系爭土地）為中華民國所有，於民國97年4月17日分割自
舊438地號土地，109年3月10日登記管理者為被上訴人。坐落相
鄰435地號土地上之1295建號即門牌臺北市中正區仁愛路1段23巷
1之1號建物（下稱1295建號建物）為上訴人所有，該建物附連增
建物（下稱系爭增建物）坐落於系爭土地，依其構造及使用情形
，僅在擴增主建物生活空間之效用，非屬獨立建物而為1295建號
建物之附屬建物，並無單獨之所有權，由1295建號建物所有權人
即上訴人取得所有權。上訴人雖抗辯系爭增建物係其父張献堂以
行使地上權之意思建造，伊因繼承取得地上權云云，惟張献堂曾
於97年間申請承租舊438地號土地，自難認其於申請租用系爭土
地之際有以行使地上權之意思占有系爭土地，且財政部國有財產
局臺灣北區辦事處已於98年間通知張献堂停止無權占用行為及返
還所受利益，亦難認張献堂和平佔用系爭土地，上訴人所辯，尚
無可採。上訴人所有系爭增建物既無權占有系爭土地，則被上訴
人依民法第767條第1項前段規定，請求上訴人拆除系爭增建物，
將系爭土地返還被上訴人，乃正當行使權利，亦無權利濫用之情
形及民法第796條之1第1項規定之適用；其併請求上訴人自109年
3月10日起至返還系爭土地之日止，按月給付相當於租金之不當
得利，亦屬有據等情，指摘為不當，並就原審命為辯論及已論斷
者，泛言謂為違法，而非表明該判決所違背之法令及其具體內容
，暨依訴訟資料合於該違背法令之具體事實，更未具體敘述為從
事法之續造、確保裁判之一致性或其他所涉及之法律見解具有原
則上重要性之理由，難認其已合法表明上訴理由。依首揭說明，
應認其上訴為不合法。
    據上論結，本件上訴為不合法。依民事訴訟法第481 條、第
444條第1項、第95條、第78條，裁定如主文。
中　　華　　民　　國   111    年    10    月    27    日
                      最高法院民事第二庭
                          審判長法官  高  孟  焄
                                法官  彭  昭  芬
                                法官  蘇  芹  英
                                法官  邱  璿  如
                                法官  徐  福  晋
本件正本證明與原本無異
                                      書  記  官
中　　華　　民　　國　　111 　年　　11　　月　　2 　　日